臺灣屏東地方法院民事裁定　　　　　　 100年度監宣字第88號
聲　請　人　邱信妹
相　對　人　周明慧
上列聲請人聲請監護宣告事件，本院裁定如下：
    主    文
宣告周明慧（女、民國○○○年○月○○○日生、身分證統一編
號：Ｚ000000000號）為受輔助宣告之人。
選定邱信妹（女、民國○○○年○月○○日生、身分證統一編號
：Ｚ000000000號）為受輔助宣告人之輔助人。
聲請費用新臺幣壹仟元由受輔助宣告之人負擔。
    理    由
一、聲請意旨略以：聲請人楊邱信妹之外甥女即相對人周明慧（
    女、民國○○年○ 月○○日生、身分證統一編號：Ｚ000000000號
    ）因罹患中度憂鬱症，雖經延醫診治，惟均無起色，已致不
    能為意思表示或受意思表示，或辨識其意思表示效果之程度
    ，為此依民法第14條第1 項之規定，聲請對其為監護之宣告
    等語。
二、按法院對於監護之聲請，認為未達民法第14條第1 項之程度
    者，得依民法第15條之1 第1 項規定，為輔助之宣告，民法
    第14條第3 項定有明文；法院對於監護之聲請，認為未達民
    法第十四條第一項之程度，而有輔助宣告之原因者，得依職
    權以裁定變更為輔助宣告，亦為民事訴訟法第624 條之3 第
    1 項所明定。次按對於因精神障礙或其他心智缺陷，致其為
    意思表示或受意思表示，或辨識其意思表示效果之能力，顯
    有不足者，法院得因本人、配偶、四親等內之親屬、最近一
    年有同居事實之其他親屬、檢察官、主管機關或社會福利機
    構之聲請，為輔助之宣告。受輔助宣告之人，應置輔助人，
    民法第15條之1 第1 項、第1113條之1 第1 項亦定有明文。
    另依民法第1113條之1 第2 項準用同法第1111條之1 規定，
    法院選定輔助人時，應依受輔助宣告之人之最佳利益，優先
    考量受輔助宣告之人之意見，審酌一切情狀，並注意下列事
    項：(一)受輔助宣告之人之身心狀態與生活及財產狀況。(二)受
    輔助宣告之人與其配偶、子女或其他共同生活之人間之情感
    狀況。(三)輔助人之職業、經歷、意見及其與受輔助宣告之人
    之利害關係。(四)法人為輔助人時，其事業之種類與內容，法
    人及其代表人與受輔助宣告之人之利害關係。
三、經查，聲請人主張上開各情，業據提出中華民國身心障礙手
    冊影本1 份、戶籍謄本3 份為證，並經本院前往屏安醫院，
    於鑑定人黃文翔醫師前點呼相對人，並詢問其年籍資料、父
    母現況等問題，其能正確回應。本院另就相對人之精神及心
    智狀況訊問鑑定人，經鑑定人鑑定結果，認相對人約8 年前
    開始有精神狀況，目前於屏安醫院住院治療。個案四肢行動
    能力正常，可與人做口語溝通，可以認字及寫字，長短期記
    憶能力尚可，對於金錢與數字尚有概念，然現實判斷能力不
    佳，心理衡鑑之測驗結果全量表智商為75，落在邊緣性智能
    不足。精神狀態上，個案意識清楚，可以侃侃而談，然認知
    功能嚴重受損，說話速度略快，會談中情緒起伏大，會有情
    緒高亢及誇大妄想情狀，對於時間、地方、人物之定向能力
    尚在正常範圍。日常生活如進食、沐浴、翻身、大小便、移
    動身體等可以自理，可以自行購物，可以辨識錢幣幣值，可
    以到金融機構辦理存款提款，但無法控制購物之衝動，對於
    買賣契約之辨識能力明顯不足。個案各項功能明顯退化，簡
    單之衣、食、衛生、交通等生活內容可以自理，但因有誇大
    妄想與浮躁不安之情緒使個案現實判斷能力不足，情緒衝動
    控制力不佳，過去處理財務十分輕率，易遭詐騙，可判斷個
    案已經因為罹患長期之慢性情感性精神分裂病，導致個人認
    知功能受損，為意思表示、受意思表示或辨識其意思表示之
    能力也因而明顯受損，無法完全獨力處理個人事務與從事個
    人財務管理，建議個案已經達到輔助宣告等情，有本院100
    年7 月12日訊問筆錄、屏安醫院100 年7 月12日屏安醫字第
    （100 ）0288號函附之監護宣告及輔助宣告事件用精神鑑定
    報告書、屏安醫院臨床心理衡鑑照會及報告單各1 份在卷可
    憑。綜上所述，本院審酌上開勘驗結果及醫師所為之鑑定意
    見，認相對人非完全不能辨識其意思表示之效果，未達應受
    監護宣告之程度，惟其辨識能力顯有不足。從而，聲請人聲
    請監護宣告，尚屬有間，惟相對人仍有受輔助之必要，爰依
    職權以裁定為輔助之宣告。
四、本院審酌聲請人邱信妹為相對人之阿姨，目前係由聲請人協
    助處理相關事宜，其亦有意願擔任相對人之輔助人，是由聲
    請人邱信妹擔任相對人之輔助人，最能符合受輔助宣告人之
    最佳利益，爰選定聲請人邱信妹為輔助人。
五、依民事訴訟法第608 條第1 項、第624 條之1 第3 項，非訟
    事件法第24條第1 項，裁定如主文。
中    華    民    國   100    年    7     月    29    日
                        家事庭法  官  趙家光
以上正本係照原本作成。
如不服本裁定關於選定輔助人之部分，應於送達後10日內向本院
提出抗告狀，並繳納抗告費新臺幣1,000 元；其餘關於輔助宣告
之部分，不得抗告。
如欲申請辦理輔助宣告登記，宜先確定本裁定是否生效。
中    華    民    國   100    年    7     月    29    日
                              書記官  簡慧瑛